【裁判字號】    98,台非,158
【裁判日期】    980604
【裁判案由】    偽造文書
【裁判全文】
最高法院刑事判決              九十八年度台非字第一五八號
上  訴  人  最高法院檢察署檢察總長
被      告  甲○○
上列上訴人因被告偽造文書案件，對於台灣高等法院中華民國九
十七年十一月二十日第二審確定判決（九十七年度上更(一)字第三
二四號，起訴案號：台灣桃園地方法院檢察署九十二年度偵字第
一七四九號），認為違法，提起非常上訴，本院判決如下：
    主  文
原判決撤銷，由台灣高等法院依判決前之程序更為審判。
    理  由
非常上訴理由稱：「按除有特別規定外，被告未於審判期日到庭
而逕行判決者，其判決當然為違背法令，刑事訴訟法第三百七十
九條第六款定有明文。又同法第三百七十一條雖規定第二審法院
於被告經合法傳喚無正當理由不到庭者，得不待其陳述，逕行判
決；惟所稱合法傳喚係指依同法第一編第八章關於傳喚被告之規
定，且係合法送達者而言；而所謂無正當理由不到庭，則指在社
會通常觀念上認為非正當之原因而不到庭者而言，是如法院於審
判時，未依規定將傳票合法送達予被告，致被告事實上不能到庭
，即不得謂其不到庭為無正當理由。查本件被告甲○○自民國九
十七年八月十八日起，已將其戶籍地址遷往台北縣林口鄉○○路
四十六號四樓之一，此有戶役政查詢資料乙紙附卷（原審卷第六
十七頁後，未編頁次）可稽，是原審審理時自應將傳票送達至上
開戶籍地址始為適法。查原審先後於九十七年八月二十五日行準
備程序及同年十月三十日審判時，均未曾向被告上開戶籍地址送
達傳票（見原審卷第三十一頁及四十三頁），自不生合法傳喚之
效力。本件被告既未經合法傳喚，自無從到庭，詎原審一時失察
，遽以被告已受合法傳喚，無故不到庭而逕予判決，自屬違背法
令。案經確定，且於被告不利，爰依刑事訴訟法第四百四十一條
、第四百四十三條提起非常上訴，以資糾正。」等語。
本院按刑事訴訟法第三百七十一條所定被告無正當理由不到庭者
，得不待其陳述，逕行判決，係指被告已經合法傳喚者而言。本
件被告甲○○因偽造文書案件，經第一審判決判處行使偽造公文
書罪刑，不服提起上訴。原審以其籍設桃園縣蘆竹鄉○○村○○
路○段二三六號四樓（桃園縣蘆竹鄉戶政事務所），所在不明，
將應送達之九十七年十月三十日上午九時四十分審判期日傳票，
於九十七年八月二十六日裁定公示送達，有原審九十七年度上更
(一)字第三二四號該日裁定附卷可稽。惟查被告於原審為該項裁定
前，已於九十七年八月十八日，將戶籍遷移台北縣林口鄉○○路
四十六號四樓之一，有個人基本資料查詢結果附卷可憑。原審上
開審判期日之傳票，未向上開被告住所送達，其送達尚非合法，
要難謂被告已經合法傳喚。原審認其無正當理由不到庭，逕行判
決，而撤銷第一審判決，改判論處其行使偽造私文書罪刑，依首
揭說明，其訴訟程序違背刑事訴訟法第三百七十九條第六款規定
。非常上訴意旨執此指摘，為有理由。因該項違背規定，致有依
法不應為判決而判決之違誤，且顯然於判決有影響，自屬判決違
法，於被告顯有不利，為維持其審級利益，應由本院將原判決撤
銷，由原審法院依判決前之程序更為審判，以資救濟。
據上論結，應依刑事訴訟法第四百四十七條第二項，判決如主文
。
中    華    民    國  九十八  年    六    月    四    日
                      最高法院刑事第二庭
                          審判長法官  莊  登  照
                                法官  陳  世  淙
                                法官  許  錦  印
                                法官  吳  昆  仁
                                法官  洪  昌  宏
      本件正本證明與原本無異
                                      書  記  官
中    華    民    國  九十八  年    六    月    九    日
                                                Ａ


司法院資訊處製作；財團法人民間司法改革基金會備份。
